【裁判字號】    90,易,854
【裁判日期】    901031
【裁判案由】    偽造文書
【裁判全文】
臺灣嘉義地方法院刑事判決                            九十年度易字第八五四號
    公  訴  人  臺灣嘉義地方法院檢察署檢察官
    被      告  乙○○
右列被告因偽造文書案件，經檢察官提起公訴（九十年度偵字第五七九一號），本院
判決如左：
    主  文
乙○○行使偽造私文書，足以生損害於公眾及他人，累犯，處有期徒刑陸月，如易科
罰金，以佰元折算壹日。
如附表編號一至四所示文書上偽造之「甲○○」簽名肆枚及指印玖枚均沒收。
    事  實
一、乙○○前於民國八十五年間因違反麻醉藥品管理條例案件，經本院八十五年度易
    字第二○八七號判處有期徒刑五月，如易科罰金，以三百元折算一日確定，八十
    八年六月二日執行易科罰金完畢，猶不知悔改，於八十八年七月三日晚上十時三
    十五分許，在嘉義市○○○路七九三號「全國汽車賓館」一○七室，因施用毒品
    ，為警當場查獲（另案偵查中），詎乙○○為逃避刑責，乃基於接續之犯意，於
    翌日（即同年七月四日）嘉義市警察局第一分局八掌派出所應訊時，冒用不知情
    之兄甲○○（從母姓）名義，在嘉義市警察局第一分局八十八年七月四日偵訊筆
    錄上（即如附表編號一所示文書），偽造甲○○之簽名二枚及指印四枚，又在甲
    ○○之口卡片影本上偽造甲○○之簽名一枚及指印二枚，繼在嘉義市警察局查獲
    煙毒、麻醉藥品尿液送驗姓名對照表上偽造甲○○指印二枚，復在該分局八十八
    年七月四日逕行逮捕告知單存查聯之收受人簽章欄內，再偽造甲○○之簽名一枚
    及指印一枚，用以表示其業已收受警方逕行逮捕告知單之意思，旋交付於該分局
    警員處理，持以行使該私文書，均足以生損害於該分局偵查犯罪職務之正確性及
    甲○○本人。嗣警方將乙○○所捺指印送驗比對，始知偽冒。
二、案經嘉義市警察局第一分局報告臺灣嘉義地方法院檢察署檢察官偵查起訴。
    理  由
一、訊據被告乙○○對於右揭犯行坦承不諱（本院卷第十六頁），並有如附表編號一
    至四所示文書在卷（本院卷第三頁至第六頁、第四十頁）可稽。又警方於被告偽
    冒甲○○之名應訊時，對之採集指印，嗣後送驗比對，確與被告指紋相符，有內
    政部警政署刑事警察局九十年七月二十日（九十）刑紋字第一四六七三九號函文
    一份在卷（警卷第四十四頁至第四十六頁）可稽。因之，被告自白核與事實相符
    ，事證明確，其犯行洵堪認定。
二、按刑法第二百十六條、第二百十條之行使偽造私文書罪，其所謂之文書，須以文
    字或符號，定著於有體物，而表示一定之意思、觀念或用意，具有相當之存續性
    ，且屬法律上或社會生活上有關係之事項者，始足當之（最高法院八十一年度台
    上字第三一二八號判決參照）。被告在逕行逮捕告知單存查聯之收受人簽章欄內
    偽造甲○○之簽名及指印，既係用以表示業已收受警方逕行逮捕告知單之意思，
    所偽造者，自非單純之署押，而係私文書。是核被告於如附表編號二所示文書上
    偽造簽名及指印之行為，係犯刑法第二百十六條、第二百十條之行使偽造私文書
    罪，其於如附表編號一、三、四所示文書上偽造簽名及指印之行為，係犯第二百
    十七條第一項之偽造署押罪。公訴人認被告僅犯刑法第二百十七條第一項之偽造
    署押罪，未詳究如附表編號二所示文書上簽名及指印之性質，容有未洽，惟被告
    於如附表編號二所示文書上偽造署押之行為，既為偽造私文書之階段行為（容後
    敘述），此種審理範圍之擴張，毋庸變更起訴法條罪。又被告於如附表編號二所
    示私文書上偽造署押為偽造私文書之階段行為，偽造後復持以行使，偽造之低度
    行為為行使之高度行為所吸收，均不另論罪。被告先後於如附表編號一、三、四
    所示之文書上偽造甲○○簽名及指印之行為，係基於逃避追躡之同一目的，且時
    間上密不可分，應屬接續犯，僅成成一偽造署押罪（最高法院八十六年度台上字
    第三二九五號判例參照）。被告上開行使偽造私文書及偽造署押罪，均為達妨害
    司法偵查之同一目的，互有方法結果之牽連關係，應從重之行使偽造私文書罪處
    斷。另查被告前於八十五年間因違反麻醉藥品管理條例案件，經本院八十五年度
    易字第二○八七號判處有期徒刑五月，如易科罰金，以三百元折算一日確定，八
    十八年六月二日執行易科罰金完畢，有臺灣嘉義地方法院檢察署刑案資料查註紀
    錄表、臺灣高等法院被告全國前案紀錄表各一份在卷（偵查卷第二頁至第四頁，
    本院卷第五頁至第八頁）可按，其受有期徒刑之執行完畢，五年以內再犯本件有
    期徒刑以上之罪，為累犯，應依刑法第四十七規定，加重其刑。爰審酌被告偽造
    他人署押及文書，足使混淆社會秩序，紊亂人際關係，犯罪之動機、目的及方法
    ，事後坦承犯行之態度等一切情狀，量處如主文所示之刑，並諭知易科罰金之折
    算標準。
三、至如附表編號一至四所示文書上偽造之「甲○○」簽名四枚及指印九枚，均屬被
    告偽造之署押，應依刑法第二百十九條之規定併宣告沒收
據上論斷，應依刑事訴訟法第二百九十九條第一項前段，刑法第二百十六條、第二百
十條、第二百十七條第一項、第五十五條、第四十七條、第四十一條第一項前段、第
二百十九條，罰金罰鍰提高標準條例第二條，判決如主文。
本案經檢察官曹合一到庭執行職務。
中      華      民      國  九十      年      十      月    三十一    日
                                      臺灣嘉義地方法院刑事第二庭
                                          法  官  張  道  周
右正本證明與原本無異。
如不服本判決，應於判決送達後十日內向本院提出上訴狀( 應附繕本 )。
中      華      民      國    九十      年      十一    月     一       日
                                          書記官  王  佩  湘
附表
┌──┬─────────────┬────┬────┬────────┐
│編號│文書名稱                  │甲○○之│甲○○之│出處            │
│    │                          │簽名    │指印    │                │
├──┼─────────────┼────┼────┼────────┤
│一  │嘉義市警察局第一分局八十八│二枚    │四枚    │警卷第三頁至第四│
│    │年七月四日偵訊筆錄        │        │        │頁反面        │
├──┼─────────────┼────┼────┼────────┤
│二  │逕行逮捕告知單存查聯      │一枚    │一枚    │警卷第五頁      │
├──┼─────────────┼────┼────┼────────┤
│三  │口卡片影本                │一枚    │二枚    │警卷第六頁      │
├──┼─────────────┼────┼────┼────────┤
│四  │嘉義市警察局查獲煙毒、麻醉│零枚    │二枚    │警卷第四十頁    │
│    │藥品尿液送驗姓名對照表    │        │        │                │
├──┴─────────────┼────┼────┼────────┤
│合                            計│四枚    │九枚    │                │
└────────────────┴────┴────┴────────┘
附錄本判決論罪法條全文
刑法第二百十六條
行使第二百十條至第二百十五條之文書者，依偽造、變造文書或登載不實事項或使登
載不實事項之規定處斷。
刑法第二百十條
偽造、變造私文書，足以生損害於公眾或他人者，處五年以下有期徒刑。
刑法第二百十七條第一項
偽造印章、印文或署押，足以生損害於公眾或他人者，處三年以下有期徒刑。


司法院資訊處製作；財團法人民間司法改革基金會備份。
